【裁判字號】    98,聲,2038
【裁判日期】    981030
【裁判案由】    定應執行刑
【裁判全文】
臺灣臺南地方法院刑事裁定              98年度聲字第2038號
聲  請  人  臺灣臺南地方法院檢察署檢察官
受  刑  人  甲○○
上列聲請人因受刑人數罪併罰有二裁判以上，聲請定其應執行之
刑（98年度執聲字第1418號），本院裁定如下：
    主  文
甲○○因犯偽造文書等案件，應執行有期徒刑壹年陸月，如易科
罰金，以銀元佰元即新臺幣玖佰元折算壹日。
    理  由
一、本件聲請意旨略以：受刑人甲○○因犯偽造文書等案件，先
    後經判決確定如附表，應依刑法第53條、第51條第5款規定
    ，定其應執行刑，爰依刑事訴訟法第477條第1項聲請裁定等
    語。
二、按數罪併罰，有2裁判以上者，依第51條規定，定其應執行
    刑，刑法第53條定有明文。次按行為後法律有變更者，適用
    行為時之法律。但行為後之法律有利於行為人者，適用最有
    利於行為人之法律，刑法第2條第1項亦定有明文。而有關於
    定應執行刑，相當於科刑規範之變更，亦應為新舊法比較 (
    最高法院95年第8次刑事庭會議決議內容參照)。本件受刑人
    即被告甲○○於裁判確定前犯數罪，均係於95年7月1日之前
    犯之，而刑法51條業於94年2月2日修正公布，並於95年7月1
    日施行，修正前刑法第51條第5款係規定：「宣告有期徒刑
    者，於各刑中之最長期以上，各刑合併之刑期以下，定其刑
    期，但不得逾20年。」修正後刑法第51條第5款則規定：「
    宣告有期徒刑者，於各刑中之最長期以上，各刑合併之刑期
    以下，定其刑期，但不得逾30年。」兩相比較結果，修正前
    之規定較有利於行為人，依刑法第2條第1項本文規定，自應
    依修正施行前刑法第51條第5款之規定，定應執行之刑。再
    者，刑法第41條亦併同修正公布施行，修正前刑法第41條第
    1 項前段、第2項係規定：「犯最重本刑為5年以下有期徒刑
    之刑之罪，而受6個月以下有期徒刑或拘役之宣告，因身體
    、教育、職業、家庭之關係或其他正當事由，執行顯有困難
    者，得以1元以上3元以下折算1日，易科罰金。」、「併合
    處罰之數罪，均有前項情形，其應執行之刑逾6月者，亦同
    。」其於行為時之易科罰金折算標準，修正前罰金罰鍰提高
    標準條例第2條前段 (現已刪除)規定，就其原定數額提高為
    100倍折算1日，則本件被告行為時之易科罰金折算標準，應
    以銀元300元折算1日，經折算為新台幣後，應以新臺幣900
    元折算為1日。惟修正後刑法第41條第1項前段、第2項則規
    定：「犯罪最重本刑為5年以下有期徒刑以下之刑之罪，而
    受6個月以下有期徒刑或拘役之宣告者，得以新臺幣1000元
    、2000元或3000元折算1日，易科罰金。」、「前項規定於
    數罪併罰，其應執行之刑未逾6月者，亦適用之。」兩相比
    較結果，顯以修正前之規定較有利於被告，是既無刑法第2
    條第1項但書之情形，自應仍依刑法第2條第1項本文規定，
    適用修正施行前刑法第41條第1項前段、第2項規定，諭知易
    科罰金之折算標準。
三、查受刑人甲○○因犯如附表所示各罪，業經法院先後判處如
    附表所示之刑，均經分別確定在案，有該等刑事判決附卷可
    稽。聲請人以本院為犯罪事實最後判決之法院，聲請定其應
    執行之刑，本院審核結果，認於法並無不合，應定其應執行
    之刑。
四、次按法律上屬於自由裁量之事項，有其外部性界限及內部性
    界限，並非概無拘束。依據法律之具體規定，法院應在其範
    圍選擇為適當之裁判者，為外部性界限；而法院為裁判時，
    應考量法律之目的，及法律秩序之理念所在者，為內部性界
    限。法院為裁判時，二者均不得有所踰越。又數罪併罰，有
    二裁判以上，定其應執行之刑時，固屬於法院自由裁量之事
    項，然仍應受前揭外部性界限及內部性界限之拘束（最高法
    院80年台非字第473號判例、93年度台非字第192號判決要旨
    參照）。查受刑人甲○○所犯如附表編號1、2所示之竊盜及
    偽造文書案件，經本院以96年度聲字第241號裁定定應執行
    有期徒刑9月確定；如附表編號3、4、5、6所示之侵占及竊
    盜案件，經本院以98年度易字第247號判決後合併定應執行
    有期徒刑10月確定等情，有上開刑事裁判書可佐。依前開說
    明，本院為最後事實審法院，就附表所示案件再為定應執行
    刑之裁判時，自應受前開裁判所為定應執行刑內部界限之拘
    束，附此敘明。
五、另司法院大法官會議於民國98年6月19日公布釋字第662號解
    釋，該解釋之解釋文載明：「中華民國94年2月2日修正公布
    之現行刑法第41條第2項，關於數罪併罰，數宣告刑均得易
    科罰金，而定應執行之刑逾6個月者，排除適用同條第1項得
    易科罰金之規定部分，與憲法第23條規定有違，並與本院釋
    字第366號解釋意旨不符，應自本解釋公布之日起失其效力
    。」查本件受刑人甲○○所犯各罪，其宣告刑均得易科罰金
    ，而定應執行刑逾6個月，依刑法第41條第2項之規定，原不
    得易科罰金，但上開規定既經大法官第662號解釋為自公布
    之日即98年6月19日起失其效力，本件所定應執行刑自得易
    科罰金，併予敘明。
六、受刑人所犯如附表編號1之罪，該案之犯罪日期為88年7月3
    日，原聲請書附表記載為88年7月19日；又如附表編號6之罪
    ，該案之宣告刑為「有期徒刑2月」，原聲請書附表記載為
    「有期徒刑月」，分別有臺灣臺南地方法院95年度簡字第25
    51號及98年度易字第247號判決書各1份在卷可稽（見執行卷
    第3、10頁），是檢察官原聲請書附表顯係誤載，應予更正
    ，併此敘明。
七、依刑事訴訟法第477條第1項、刑法第2條第1項前段、第53條
    、修正施行前刑法第51條第5款、第41條第1項前段、第2項
    、廢止前罰金罰鍰提高標準條例第2條，裁定如主文。
中    華    民    國    98    年    10    月    30    日
                  刑事第十二庭  法  官  莊玉熙
以上正本證明與原本無異。
如不服本裁定，應於送達後5日內，向本院提出抗告狀（應附繕
本）。
                                書記官  余富誠
中    華    民    國    98    年    10    月    30    日


司法院資訊處製作；財團法人民間司法改革基金會備份。
